臺灣桃園地方法院刑事判決　　　　　　　　　　　九十二年度交簡上字第一二八號
　　公　訴　人　臺灣桃園地方法院檢察署檢察官
　　上　訴　人
　　即　被　告　甲○○
右列上訴人因過失傷害案件，不服本院桃園簡易庭於民國九十二年五月二十八日九十
二年度桃交簡字第一八五號第一審簡易判決（聲請案號：九十一年度偵字第二二四六
五號），本院改依通常程序審理，本院判決如左︰
    主  文
原判決撤銷。
甲○○無罪。
    理  由
一、本件聲請意旨略以：被告甲○○於民國九十一年十一月六日晚上十時四十五分許
    ，駕駛車號八Ｆ－八一二九號自用小客車，沿桃園縣中壢市○○○路由中壢往八
    德方向行駛，於行經中山東路與環中東路之交岔路口時，原應注意車前狀況，隨
    時採取必要之安全措施，且依當時之天候、路況，亦無不能注意之情，竟疏未注
    意減速慢行，辨識左右來車，貿然前進，致告訴人乙○○騎乘車號ＷＫＶ－八三
    八號輕型機車沿環中東路由平鎮往內壢方向行駛，於行經該交岔路口時，見被告
    甲○○所駕駛之自小客車通過路口，煞車不及，撞及被告甲○○自小客車之右後
    方，告訴人乙○○因而受有右肩部挫傷合併峰鎖骨關節脫位之傷害。案經被害人
    乙○○告訴，因認被告甲○○涉犯刑法第二百八十四條第一項之過失傷害罪嫌。
二、按犯罪事實應依證據認定之，無證據不得認定犯罪事實。又不能證明被告犯罪者
    ，應諭知無罪之判決。刑事訴訟法第一百五十四條第二項、第三百零一條第一項
    分別定有明文。又事實之認定，應憑證據，如未能發現相當證據，或證據不足以
    證明，自不能以推測或擬制之方法，為裁判基礎（最高法院四十年台上字第八六
    號判例參照）；而告訴人之告訴，係以使被告受刑事訴追為目的，是其陳述是否
    與事實相符，仍應調查其他證據以資審認（最高法院五十二年台上字第一三００
    號判例參照）。且認定犯罪事實所憑之證據，雖不以直接證據為限，間接證據亦
    包括在內，然而無論直接證據或間接證據，其為訴訟上之證明，須於通常一般之
    人均不致有所懷疑，而得確信其為真實之程度者，始得據為有罪之認定，倘其證
    明尚未達到此一程度，而有合理之懷疑存在而無從使事實審法院得有罪之確信時
    ，即應由法院為諭知被告無罪之判決（最高法院七十六年台上字第四九八六號判
    例參照）。
三、聲請人認被告甲○○涉犯刑法第二百八十四條第一項之過失傷害罪嫌，係以本件
    車禍肇事地點即桃園縣中壢市○○○路與中山東路之交岔路口，其中環中東路路
    寬為九公尺（雙向含安全島約為十八公尺），而中山東路路寬為四點六公尺（雙
    向約為九點二公尺），而車禍發生當時交岔路口並無障礙，且照明正常，被告駕
    駛自小客車通過時竟未見告訴人之機車，足見其未減速慢行，亦未辨識左右來車
    ，以採取避免碰撞之措施等為其主要論據，固非無據。惟訊據被告甲○○對於右
    揭時地駕駛自小客車發生車禍之事實，固不否認，惟辯稱：伊駕駛自小客車行經
    中山東路與環中東路交岔路口時，當時中山東路號誌燈係綠燈，伊以時速二十五
    公里之速度直行，當伊通過該交岔路口約四分之三之地點時，突然感覺車身有劇
    烈震動，伊停車始發現告訴人之機車倒於地上，而伊自小客車之右後方葉子板處
    有一凹痕，伊於車禍發生前並未看見告訴人之機車，且係告訴人機車撞伊自小客
    車之右後方，伊並無法預先採取防止碰撞之措施，伊就車禍之發生並無過失等語
    。
四、查本件車禍地點即桃園縣中壢市○○○路與中山東路之交岔路口，環中東路為雙
    向五車道（平鎮往內壢方向為三車道，內壢往平鎮○○○○○道），路寬約十八
    公尺，而中山東路為雙向四車道，路寬約九點二公尺。車禍發生後，交岔路口距
    離環中東路由平鎮往內壢方向之路口停止線約二至三公尺處地面上遺有油漬一灘
    。而車禍發生後，被告所駕駛之車號八Ｆ－八一三九號自小客車之右後方葉子板
    處有一明顯撞擊凹痕，而告訴人所騎乘之車號ＷＫＶ－八三八號輕型機車則車頭
    把手、前擋泥板、前迴板等處受有撞損等情，有道路交通事故調查報告表、現場
    及車輛受損照片、估價單等在卷可稽，並為告訴人及被告所不爭執，顯見告訴人
    指稱其騎乘機車一駛入交岔路口時，即撞及被告所駕駛之自小客車乙節，應屬實
    情。惟查：
    (一)車禍發生時，路權究何所屬？換言之，車禍發生時究係告訴人或被告闖紅燈？
    告訴人及被告雖均辯當時渠等之行向均為綠燈云云，然車禍地點交岔路口之號誌
    燈運作於車禍發生當時均屬正常，已據證人即警員曾大山到場證述在卷，並有道
    路交通事故調查報告表在卷可稽，則以告訴人及被告當時係各自行駛不同之方向
    ，斷無可能環中東路及中山東路路口之號誌均為綠燈。告訴人雖指稱車禍發生前
    ，其於距離路口停止線前約十公尺處見號誌變換為綠燈，因此仍以原來之時速四
    十公里之速度直行，如果此項指訴屬實，則以車禍發生後現場機車倒地所留油漬
    之位置係距離告訴人行進方向（即環中東路由平鎮○○○○道）交岔路口停止線
    後約二至三公尺處，而告訴人係以時速四十公里之速度行駛（換算每秒之行進距
    離約為十一公尺），則告訴人應係於看見號誌變換為綠燈時，約隔一秒餘之時間
    即撞及被告所駕駛之自小客車，惟此一秒餘之時間，被告之自小客車於駛入交岔
    路口時如係闖紅燈，則以被告自承係以時速二十五公里之速度直行（換算每秒前
    進距離約為六點九公尺），其一秒餘之時間僅前進不及十公尺，應無可能駛抵碰
    撞地點（環中東路路寬約十八公尺），則告訴人所述其於停止線前約十公尺處見
    號誌變換為綠燈云云，即值商榷，且本件車禍地點之交岔路口，環中東路之車流
    量甚大，已據證人曾大山證陳在卷，被告於車禍發生前如係闖紅燈，則其駛入交
    岔路口時，環中東路左、右方應會有來車交會，被告與他車發生碰撞之機率甚大
    ，惟當時並無此情形發生，因之，依卷存之證據，除告訴人單一指訴被告闖紅燈
    外，並無其他補強證據足資佐證，尚屬不能證明。
    (二)車禍發生後，現場遺留之機車倒地油漬係位在環中東路由平鎮往內壢方向之中
    間與外側車道間停止線後約二至三公尺處，而該位置距離交岔路口中山東路路口
    約三至四公尺處，有道路交通事故調查報告表在卷可稽，又被告所駕駛之自小客
    車右後方葉子板處留有為告訴人所騎乘之機車撞擊之凹損痕跡，亦為被告及告訴
    人所不否認，並有車輛照片及估價單存卷可憑，則以上開車禍發生後現場所留跡
    證及肇事車輛之毀損位置以觀，顯見車禍之發生係告訴人騎乘機車自被告自小客
    車之右側撞擊，此與被告有無注意車前狀況，並無關聯；又以車禍之發生係瞬間
    碰撞，自難期待被告得預見右側有機車碰撞而預先採取必要之安全措施；再告訴
    人騎乘機車於車禍發生前之行車速度為時速四十公尺（即每秒十一公尺），則於
    車禍發生前一秒、二秒、三秒，其機車距離交岔路口前分別為十一公尺、二十二
    公尺、三十三公尺之遠，如欲強求被告自中山東路駛入交岔路口時能看見右方環
    中東路告訴人之機車，亦屬過苛。又被告自承車禍發生前其行車速度為時速二十
    五公里，雖告訴人指訴被告當時之車速約五十至六十公里，然並無其他補強證據
    佐證，亦不足以認定被告駕駛自小客車行經交岔路口時未減速慢行。
五、綜上所述，告訴人雖因本件車禍受有右肩部挫傷合併峰鎖骨關節脫位之傷害，然
    被告對於車禍之發生既不能證明其有應注意、能注意、而不注意之過失，即屬不
    能證明被告犯罪，原審疏未詳查而為被告有罪之判決，尚有違誤，被告上訴指摘
    原判決不當，為有理由，應由本院撤銷原判決，且本件既不能證明被告犯罪，原
    聲請簡易判決處刑即有刑事訴訟法第四百五十一條之一第四項第三款之情形，應
    依同法第四百五十二條規定，適用通常程序審判，本院乃於撤銷原判決後，改依
    通常程序審理，自為第一審判決，並為被告無罪之諭知。
據上論斷，應依刑事訴訟法第四百五十五條之一第三項、第四百五十二條、第三百六
十九條第一項前段、第三百零一條第一項，判決如主文。
本案經檢察官郭靜文到庭執行職務。
中      華      民      國      九十三    年      二      月  二十四    日
                                        臺灣桃園地方法院刑事第九庭
                                            審判長法  官  林明洲
                                                  法  官  林春鈴
                                                  法  官  黃斯偉
右正本證明與原本無異。
如不服本判決，應於判決送達後十日內向本院提出上訴狀( 應附繕本 )，上訴於
臺灣高等法院。
                                                  書記官  李珈慧
中      華      民      國      九十三    年      二      月  二十六    日
